臺灣士林地方法院刑事裁定　　　　　　 100年度聲字第1464號
聲 請人 即
選任辯護人　邱群傑律師
被　　　告　林萬雄
選任辯護人　邱群傑律師
　　　　　　許卓敏律師
　　　　　　吳青峰律師
上列聲請人因被告毒品危害防制條例案件（100 年度訴字第164
號），聲請具保停止羈押，本院裁定如下：
    主  文
聲請駁回。
    理  由
一、聲請意旨詳如附件刑事聲請具保停止羈押狀所載。
二、按被告經法官訊問後，認為犯罪嫌疑重大，而有下列情形之
    一，非予羈押，顯難進行追訴、審判或執行者，得羈押之︰
    一、逃亡或有事實足認為有逃亡之虞者。二、有事實足認為
    有湮滅、偽造、變造證據或勾串共犯或證人之虞者。三、所
    犯為死刑、無期徒刑或最輕本刑為5 年以上有期徒刑之罪者
    ，刑事訴訟法第101 條第1 項定有明文。而此所謂之羈押，
    乃拘禁被告之強制處分，其目的係在於保全證據、確保刑事
    訴訟程序之進行及刑罰權之執行。是被告經法官訊問後，究
    竟有無刑事訴訟法第101 條第1 項各款之情形，均屬事實問
    題，法院應按訴訟之程度，卷證資料及其他一切情事斟酌之
    。又刑事訴訟法第101 條第1 項第3 款規定之羈押，係因被
    告所犯為死刑、無期徒刑或最輕本刑為5 年以上有期徒刑之
    罪者，其可預期判決之刑度既重，該被告為規避刑罰之執行
    而妨礙追訴、審判程序進行之可能性增加，國家刑罰權有難
    以實現之危險，該規定旨在確保訴訟程序順利進行，使國家
    刑罰權得以實現，以維持重大之社會秩序及增進重大之公共
    利益，其目的洵屬正當。又基於憲法保障人民身體自由之意
    旨，被告犯上開條款之罪嫌疑重大者，仍應有相當理由認為
    其有逃亡、湮滅、偽造、變造證據或勾串共犯或證人等之虞
    ，法院斟酌命該被告具保、責付或限制住居等侵害較小之手
    段，均不足以確保追訴、審判或執行程序之順利進行，始符
    合該條款規定，非予羈押，顯難進行追訴、審判或執行之要
    件，此際羈押乃為維持刑事司法權有效行使之最後必要手段
    ，於此範圍內，尚未逾越憲法第23條規定之比例原則，符合
    司法院釋字第392 號、第653 號、第654 號解釋意旨，與憲
    法第8 條保障人民身體自由及第16條保障人民訴訟權之意旨
    ，尚無違背（司法院大法官釋字第665 號解釋參照）。再上
    揭所稱「相當理由」，與同條項第1 款、第2 款法文內之「
    有事實足認有…之虞」（學理上解釋為「充分理由」）尚屬
    有間，其條件當較寬鬆。良以重罪常伴有逃亡、滅證之高度
    可能，係趨吉避凶、脫免刑責、不甘受罰之基本人性，倘一
    般正常之人，依其合理判斷，可認為該犯重罪嫌疑重大之人
    具有逃亡或滅證之相當或然率存在，即已該當「相當理由」
    之認定標準，不以達到充分可信或確定程度為必要。以量化
    為喻，若依客觀、正常之社會通念，認為其人已有超過百分
    之五十之逃亡、滅證可能性者，當可認具有相當理由認為其
    有逃亡、滅證之虞。此與前二款至少須有百分之八十以上，
    始足認有該情之虞者，自有程度之差別。再其認定，固不得
    憑空臆測，但不以絕對客觀之具體事實為限，若有某些跡象
    或情況作為基礎，即無不可。至相關之事實或跡象、情況，
    鑑於此非屬實體審判之核心事項，自以自由證明為已足，並
    不排斥傳聞證據，斯不待言（最高法院98年度臺抗字第759
    號裁定參照）。
三、本件被告因毒品危害防制條例案件，經臺灣士林地方法院檢
    察署檢察官以100 年度偵字第5314號、100 年度毒偵字第10
    22號提起公訴，於100 年6 月17日繫屬於本院，本院以100
    年度訴字第164 號刑事案件分案審理，經本院訊問後，由被
    告供述及卷內相關證據，足認被告涉犯毒品危害防制條例第
    4 條第2 項販賣第二級毒品罪嫌重大，所犯係最輕本刑5 年
    以上有期徒刑之罪，並多達20次犯行，有相當理由足認有逃
    亡之虞，且被告與證人偵查中所述不一，有勾串之虞，非予
    羈押，顯難進行審判，而依刑事訴訟法第101 條第1 項第2
    款、第3 款之規定，於同日執行羈押，並禁止接見通信。嗣
    被告於本院準備程序中坦承有起訴意旨所指之各次交付毒品
    、收取金錢之行為，且被告、辯護人及檢察官均無聲請傳喚
    證人，而經本院解除接見通信之禁止。茲本案尚未進行審判
    程序，被告雖於準備程序中坦承交付毒品及收取金錢之事實
    ，但仍辯以：其實係購毒者拜託伊的，伊以原價給他們毒品
    ，沒有賺錢云云，否認有何營利之意圖，此部分或有傳喚證
    人調查之必要，不無勾串之虞，且被告所涉販賣第二級毒品
    罪不僅係最輕本刑7 年以上有期徒刑之法定重罪，且被告於
    本案所為，涉嫌販毒次數達20次之多，依刑法一罪一罰之現
    行規定，顯可預見被告一旦成罪，其罪刑必然甚重，以常情
    而言，如許被告交保在外，實難確保後續審判甚至執行程序
    之進行，有相當理由足認被告有逃亡之虞，原羈押原因現仍
    存在，若命被告具保、責付或限制住居等侵害較小之手段，
    均不足以確保審判程序之順利進行，仍有繼續羈押被告之必
    要。再參酌被告所涉販賣第二級毒品犯嫌，危害社會治安甚
    鉅，權衡國家刑事司法權之有效行使、社會秩序及公共利益
    、被告人身自由之私益及防禦權受限制之程度，認對被告維
    持羈押處分尚屬適當、必要，合乎比例原則，並無違前開大
    法官會議解釋意旨（最高法院98年度臺抗字第668 號裁定參
    照）。另被告又無刑事訴訟法第114 條各款所定不得駁回具
    保停止羈押聲請之情形。本件聲請難認有理由，應予駁回。
據上論斷，應依刑事訴訟法第220 條，裁定如主文。
中    華    民    國   100    年    8     月    30    日
                  刑事第二庭審判長法  官  王梅英
                                  法  官  蔡明宏
                                  法  官  李冠宜
以上正本證明與原本無異。
如不服本裁定應於送達後 5日內向本院提出抗告狀。
                                  書記官  劉欣怡
中    華    民    國   100    年    8     月    31    日